【裁判字號】    97,上訴,4424
【裁判日期】    971212
【裁判案由】    毒品危害防制條例
【裁判全文】
臺灣高等法院刑事判決                97年度上訴字第4424號
上  訴  人  甲○○
即  被  告
上列上訴人因違反毒品危害防制條例等案件，不服臺灣板橋地方
法院97年度訴字第1992號，中華民國97年6 月12日第一審判決（
起訴案號：臺灣板橋地方法院法院檢察署97年度毒偵字第1409號
），提起上訴，本院判決如下：
    主  文
上訴駁回。
    理  由
一、按依刑事訴訟法第350 條、第361 條、第362 條、第367 條
    規定，不服地方法院之第一審判決而上訴者，須提出上訴書
    狀，並應敘述具體理由，為上訴必備之程式；其所提出之書
    狀未敘述上訴理由，或僅曾以言詞陳述上訴理由者，均應於
    上訴期間屆滿後20日內補提理由書於第一審法院。第一審法
    院經形式審查，認逾期未補提上訴理由者，應定期間先命補
    正；逾期未補正者，為上訴不合法律上之程式，應以裁定駁
    回。倘已提出上訴理由，但所提非屬具體理由者，則由第二
    審法院以上訴不合法律上之程式，判決駁回。而所謂具體理
    由，必係依據卷內既有訴訟資料或提出新事證，指摘或表明
    第一審判決有何採證認事、用法或量刑等足以影響判決本旨
    之不當或違法，而構成應予撤銷之具體事由，始克當之（例
    如：依憑證據法則具體指出所採證據何以不具證據能力，或
    依憑卷證資料，明確指出所為證據證明力之判斷如何違背經
    驗、論理法則）；倘僅泛言原判決認定事實錯誤、違背法令
    、量刑失之過重或輕縱，而未依上揭意旨指出具體事由，或
    形式上雖已指出具體事由，然該事由縱使屬實，亦不足以認
    為原判決有何不當或違法者（例如：對不具有調查必要性之
    證據，法院未依聲請調查亦未說明理由，或援用證據不當，
    但除去該證據仍應為同一事實之認定），皆難謂係具體理由
    ，俾與第二審上訴制度旨在請求第二審法院撤銷、變更第一
    審不當或違法之判決，以實現個案救濟之立法目的相契合，
    並節制濫行上訴（最高法院97年度台上字第892 號判決亦同
    此意旨）。
二、本件原審判決略以：被告甲○○（一）前於民國（下同）87
    年間，因施用毒品案件，經臺灣板橋地方法院裁定送觀察勒
    戒，認無繼續施用毒品傾向，由臺灣板橋地方法院檢察署檢
    察官以87年度偵字第13626 號、第23248 號不起訴處分確定
    。（二）因施用毒品案件，臺灣板橋地方法院裁定令入戒治
    處所施以強制戒治，並經提起公訴，嗣經臺灣板橋地方法院
    以88年度易字第1973號判決判處有期徒刑8 月確定。（三）
    又因施用毒品案件，經臺灣臺北地方法院以裁定令入戒治處
    所施以強制戒治，於91年8 月1 日戒治執行完畢，並經臺灣
    臺北地方法院以90年度簡字第3109號判決判處有期徒刑6 月
    確定。（四）因竊盜案件，經臺灣板橋地方法院以93年度易
    字第1254號判決判處有期徒刑10月確定。（五）因施用毒品
    案件，經臺灣板橋地方法院以94年度訴字第1591號判決判處
    有期徒刑1 年確定。上開（四）（五）經定應執行刑為有期
    徒刑1 年9 月，於96年5 月8 日縮刑執行完畢（構成累犯）
    。詎甲○○仍不知悔改，明知海洛因及甲基安非他命係毒品
    危害防制條例所列之第一、二級毒品，不得施用及持有，復
    於97年1 月27日19時許，在臺北縣板橋市新埔捷運站向真實
    姓名年籍不詳綽號「阿寶」之成年男子購買第一級毒品海洛
    因2 包（合計驗餘淨重0.632 公克），欲供自己施用而持有
    之。另於97年1 月25日某時許，在臺北縣板橋市○○路16巷
    20號2 樓居處內，以玻璃球施用甲基安非他命1 次。嗣於同
    年月27日23時20分許，在臺北縣板橋市○○路16巷口為警查
    獲，並扣得第一級毒品海洛因2 包（合計驗餘淨重0.632 公
    克）。
三、被告甲○○不服原審判決，於97年7 月8 日提起上訴，其於
    97年10月6 日提出之「上訴理由狀」所敘述之上訴理由略以
    ：除本件案件外，被告尚有數件違反毒品危害防制條例案件
    未經起訴及審判，懇請鈞院合併審理，故提起本件上訴云云
    。
四、查原判決已於理由內說明：上揭犯罪事實，業據被告甲○○
    坦承不諱，且其為警採集尿液送驗，呈甲基安非他命陽性反
    應（鴉片類陰性反應）等情，有臺灣尖端先進生技醫藥股份
    有限公司97年2 月27日濫用藥物檢驗報告在卷可參。另扣案
    之白粉2 包送驗，淨重0.633 公克，取樣0.001 公克，驗餘
    淨重0.632 公克，確含第一級毒品海洛因成分等情，亦有交
    通部民用航空局航空醫務中心97年2 月12日航藥鑑字第0970
    516 號毒品鑑定書可憑。堪認被告自白核與事實相符。另按
    毒品危害防制條例於92年7 月9 日修正公布，自93年1 月9
    日施行，其中第20條、第23條將施用毒品之刑事處遇程序，
    區分為「初犯」及「5 年內再犯」、「5 年後再犯」。依其
    立法理由之說明：「初犯」，經觀察、勒戒或強制戒治後，
    應為不起訴處分或不付審理之裁定；經觀察、勒戒或強制戒
    治執行完畢釋放後，「5 年內再犯」者，因其再犯率甚高，
    原實施之觀察、勒戒及強制戒治既已無法收其實效，爰依法
    追訴或裁定交付審理。至於經觀察、勒戒或強制戒治執行完
    畢釋放後，「5 年後再犯」者，前所實施之觀察、勒戒或強
    制戒治已足以遮斷其施用毒品之毒癮，為期自新及協助其斷
    除毒癮，仍適用「初犯」規定，先經觀察、勒戒或強制戒治
    之程序。從而依修正後之規定，僅限於「初犯」及「5 年後
    再犯」二種情形，始應先經觀察、勒戒或強制戒治程序。倘
    被告於5 年內已再犯，經依法追訴處罰，縱其第3 次（或第
    3 次以上）再度施用毒品之時間，在初犯經觀察、勒戒或強
    制戒治執行完畢釋放5 年以後，已不合於「5 年後再犯」之
    規定，且因已於「5 年內再犯」，顯見其再犯率甚高，原實
    施觀察、勒戒或強制戒治，已無法收其實效，即應依該條例
    第10條處罰。被告於強制戒治完畢釋放後5 年內之94年年初
    至5 月間再犯施用毒品之犯行，經臺灣板橋地方法院以94年
    度訴字第1591號判決判刑確定，竟再施用第二級毒品因而為
    警查獲，即非屬毒品危害防制條例第20條第3 項所定「5 年
    後再犯」之情形，檢察官逕行起訴，要無不合。查海洛因、
    甲基安非他命分別為毒品危害防制條例第2 條第2 項第1 款
    、第2 款明定之第一級、第二級毒品，均不得持有、施用。
    核被告甲○○所為，係犯毒品危害防制條例第11條第1 項之
    持有第一級毒品罪（起訴書原載為毒品危害防制條例第10條
    第1 項施用第一級毒品罪，經蒞庭檢察官更正為持有第一級
    毒品罪嫌）、第10條第2 項之施用第二級毒品罪。其施用甲
    基安非他命前後持有甲基安非他命之低度行為，應為施用之
    高度行為所吸收，不另論罪。其所犯上開二罪，犯意各別，
    行為不同，應予分論併罰。被告有事實欄所述犯罪科刑執行
    紀錄，有本院被告前案紀錄表1 紙在卷可考，其受有期徒刑
    之執行完畢，5 年內故意再犯有期徒刑以上之二罪，為累犯
    ，均應依刑法第47條第1 項規定加重其刑。及審酌被告經觀
    察勒戒、強制戒治仍無法戒除施用毒品之惡習，衡其犯罪之
    動機、目的、手段、品行、持有毒品重量及坦承犯行之犯罪
    後態度等一切情狀，分別量處有期徒刑3 月、5 月，並定其
    應執行刑有期徒刑7 月。並說明扣案之海洛因2 包，為查獲
    之第一級毒品，不問屬於犯人與否，依毒品危害防制條例第
    18條第1 項前段沒收銷燬之（包裝上開毒品之包裝袋，其與
    毒品於物理外觀上附合而難予析離，且如強予析離至完全無
    殘渣留存，將耗費相當之時間、人力與經費，於經濟上顯無
    實益，是依社會一般通念，堪認該包裝袋已與查獲之毒品結
    合成為一體而無從強加析離，是上開毒品既屬毒品危害防制
    條例18條第1 項前段所規定之違禁物，其外包裝袋自亦應併
    予沒收銷燬之）等語。原審判決既已詳細記載認定被告犯罪
    之證據及理由，並已審酌關於刑法第57條科刑之一切情狀，
    在適法範圍內行使裁量權，核無量刑違法或不當之情形。被
    告上訴意旨，僅空言泛稱除本件案件外，尚有數件違反毒品
    危害防制條例案件未經起訴及審判，懇請本院合併審理云云
    。惟就原審判決認定事實、適用法律及量刑等事項，有何不
    當或違法之處，並未具體指摘（另被告尚有其他違反毒品危
    害防制條例等之犯行，若未經檢察官依法起訴，法院並不得
    審理之，自無合併審理之可能，且若無裁判上或實質上一罪
    之關係，法院亦不得併予審究，被告上訴意旨請求本院就與
    未經起訴之其他案件合併審理云云，自有誤會，附此敘明）
    ，自非屬上訴第二審之具體理由，其上訴自不合法律上之程
    式，爰不經言詞辯論予以駁回。
五、據上論斷，應依刑事訴訟法第367 條前段、第372 條，判決
    如主文。
中    華    民    國    97    年    12    月    12    日
                  刑事第三庭審判長法  官  蔡秀雄
                                  法  官  許文章
                                  法  官  謝靜恒
以上正本證明與原本無異。
施用第一級毒品部分如不服本判決，應於收受送達後10日內向本
院提出上訴書狀，其未敘述上訴之理由者並得於提起上訴後10日
內向本院補提理由書（均須按他造當事人之人數附繕本）「切勿
逕送上級法院」。
其餘部分不得上訴。
                                  書記官  陳珮茹
中    華    民    國    97    年    12    月    12    日


司法院資訊處製作；財團法人民間司法改革基金會備份。
